臺中高等行政法院判決　　　　　　　　　　　　　　　九十年度訴字第一一八二號
　　　　　　　　　　　　　　　.
　　原　　　告　甲○○
　　訴訟代理人　乙○○ 會計師
　　　　　　　　楊淑卿 會計師
　　被　　　告　財政部台灣省中區國稅局
　　代　表　人　丙○○（局長）住同右
　　訴訟代理人　丁○○
右當事人間因贈與稅事件，原告不服財政部中華民國九十年四月二十日台財訴字第○
八九○○四五六五一號訴願決定，提起行政訴訟，本院判決如左︰
　　主  文
原告之訴駁回。
訴訟費用由原告負擔。
　　事  實
一、事實概要：緣被告認原告之子林晉楠（民國六十一年出生）年紀尚輕，利息所得
    偏高，將其列為個案調查查核對象，經查得原告於八十四及八十五年間，將其銀
    行存款提出，分次轉存於其子林晉楠及林遠桐名下帳戶，計八十四及八十五年度
    分別為新台幣（下同）四、五七○、○○○元及一、四一三、○○○元。被告認
    係贈與，而原告卻未依規定辦理贈與稅申報，遂核定原告八十四及八十五年度贈
    與總額分別為四、五七○、○○○元及一、四一三、○○○元，應納稅額為二八
    一、四○○元及一六、五二○元；並依遺產及贈與稅法第四十四條規定，按應納
    稅額裁處一倍罰鍰二八一、四○○元及一六、五○○元（計至百元）。原告不服
    ，爰就贈與總額暨罰鍰項目，申經復查結果，八十四年度贈與總額減列一、四七
    ○、○○○元，重新核定為三、一○○、○○○元，罰鍰減列一五五、四○○元
    ，重新裁處為一二六、○○○元；八十五年度贈與總額減列三九三、○○○元，
    重新核定為一、○二○、○○○元，罰鍰註銷。原告猶未甘服，提起訴願，仍遭
    決定駁回，遂提起本件行政訴訟。
二、兩造聲明：
    (一)原告聲明求為判決：訴願決定及原處分均撤銷。
    (二)被告聲明求為判決：駁回原告之訴。
三、兩造之陳述：
    (一)原告主張之理由：
      1.按所謂「贈與」，係指「財產所有人以自己之財產無償給予他人，並經他人
        允受而生效力之行為。」遺產及贈與稅法第四條第二項訂有明文，次按「贈
        與，因當事人一方以自己之財產，為無償給與他方之意思表示，經他方允受
        而生效力。」復為行為時民法第四○六條所規定。另「納稅義務人以現金轉
        存其親屬名下，如經查明確屬無償贈與，應依遺產及贈與稅法第四條規定核
        課贈與稅。」亦經財政部八十四年六月二十日台財稅第八四一六三○九四七
        號函釋有案。故贈與所產生之效力必須財產之所有權與支配權均同時移轉，
        缺一即與法定贈與要件不合，行政法院早有判例在先。
      2.本件被告復查決定書第四頁第二行載稱「復查申請人對所稱台中市第九信用
        合作社前揭帳戶係航嘉有限公司（下稱航嘉公司）與林晉楠共用之帳戶，並
        未提示證明文件供核，以實其說，是尚難採據」及財政部訴願決定書第三頁
        第十四行載稱「況訴願人對所稱台中市第九信用合作社前揭帳戶係航嘉有限
        公司與林晉楠共用之帳戶，並未提示證明文件供核，以實其說，亦尚難採據
        等由。」乙節，嚴重與事實不符。按本案由於航嘉公司股東們不諳會計學上
        之基本假設－企業個體慣例（會計上把企業視為一個與業主分離之經濟個體
        ，有能力擁有資源，承擔義務），亦乏公司與股東個人為各自獨立法律個體
        觀念，乃原告早於復查及訴願理由書就舉具體證明一再陳明，航嘉公司設立
        後，即借用股東之一林晉楠（航嘉公司章程參照）原有之台中市第九信用合
        作社西屯分社活期儲蓄存款第00000000000000號帳戶暨其原
        有之同分社支票存款第二一三一五號帳戶收支貨款與支付各項費用，故上揭
        林晉楠在台中市第九信用合作社之活期儲蓄存款帳戶與支票存款帳戶，除供
        林晉楠個人使用外（該帳戶部分存摺影本，亦顯示早在民國八十三年十月、
        十一月及十二月間，林晉楠個人每月已均有超過十筆以上之銀行定期存款利
        息收入轉入該帳戶），亦供航嘉公司使用，乃台中市第九信用合作社前揭帳
        戶，係航嘉公司與林晉楠共用之帳戶，至始至終是不爭之事實。被告未審原
        告所提理由及證據，又何能以「未提示證明文件供核，以實其說，是尚難採
        據」乙語駁回，訴願決定機關亦未詳審原告主張，即未據理由指摘，參諸行
        政法院判例，顯非有據，自難令人折服。
      3.被告復查決定書第三頁第六行載稱：「查本件所核定之贈與事實，均『有卷
        附資金流程可稽』，且申請人對系爭款項用途，已於原查時陳明係供其子出
        國留學之用，亦『有申請人八十八年五月二十日談話記錄附卷可稽』，是系
        爭款項為申請人之贈與，應無疑異，．．．」按該資金流程及談話筆錄，並
        不足據以認定「原告於八十四年十一月二十五日將定期存款四七○、○○○
        元解約轉存入前揭林晉楠名下台中市第九信用合作社西屯分社活期儲蓄存款
        帳戶，屬無償贈與林晉楠」。被告主張「有資金流程附卷可稽」部分，本案
        被告以張玉芳（原告配偶）於八十四年十一月二十二日及二十四日，分別將
        台中市第九信用合作社之定期存款五○○、○○○元及九○○、○○○元解
        約，轉存林晉楠供航嘉公司使用之前揭活期儲蓄存款帳戶，另原告於八十四
        年十一月二十五日將台中市第九信用合作社定期存款四七○、○○○元解約
        ，轉存林晉楠供航嘉公司使用之前揭活期儲蓄存款帳戶，另加計林晉楠於該
        帳戶內之自有薪資、利息所得三○、○○○元，合計一、九○○、○○○元
        ，於八十四年十一月二十七日轉存林晉楠聯邦銀行台中分行定期存款，即據
        以核課原告於八十四年十一月二十五日贈與林晉楠四七○、○○○元。該處
        分完全與事實不符，實屬強行核課。因系爭林晉楠供航嘉公司使用之活期儲
        蓄存款帳戶，乃供航嘉公司收支款項進出、股東與公司間墊款返還以及林晉
        楠私人資金進出，乃各該轉存系爭活期儲蓄存款帳戶之款項，林晉楠並未取
        得所有權及支配權，系爭四七○、○○○元，實際上乃原告墊借予航嘉公司
        之款項。又被告嚴重忽視林晉楠每月均有超過十筆以上之銀行定期存款利息
        收入存入系爭帳戶之事實，及該帳戶於同年十一月二十日（張玉芳定期存款
        五○○、○○○元於同年十一月二十二日解約存入前）尚有餘額七七七、四
        六九元之實情，被告為遂行核課贈與稅之目的，恣意拼湊資金流程，強稱林
        晉楠同年十一月二十七日聯邦銀行台中分行一、九○○、○○○元定期存款
        之資金來源來自前述四筆（張玉芳二筆五○○、○○○元及九○○、○○○
        元，原告四七○、○○○元，而來自林晉楠薪資、利息部分則僅有區區三○
        、○○○元），被告該處分完全無具體理由及事證，其據以核課贈與之資金
        流程多出於被告主觀臆測，參諸原行政法院三十九年第二號判例「當事人主
        張事實，須負舉證責任，倘所提出之證據，不足為其主張事實之證明，自不
        能認其主張之事實為真實。．．．」基上所陳，被告據此相繩，自非有理由
        ，應無可採，訴願決定視若罔顧，造成行政救濟制度不張，均難謂於法有合
        。
      4.系爭四七○、○○○元係原告墊借予航嘉公司使用，絕非無償贈與林晉楠，
        此可由八十四年度復查申請書及八十五年度復查申請書中所舉林晉楠及林遠
        桐共有十五筆款項之資金自其個人帳戶流回原告銀行帳戶得到佐證，林晉楠
        與林遠桐兩人對系爭資金並無支配權利，而航嘉公司八十四年一月一日帳載
        股東往來科目貸方餘額（此表示公司結欠股東之金額）為二、一二二、○○
        ○元，同年十二月三十一日之餘額為零，亦可證明八十四年間由林晉楠銀行
        帳戶支取之款項，有甚多係航嘉公司償還林晉楠等股東之款項（即股東往來
        科目借方之發生數），並非原告對林晉楠之贈與。
      5.退萬步言，林晉楠系爭帳戶存款餘額，八十四年十月三十日原告及原告配偶
        系爭資金六○○、○○○元及一○○、○○○元存入前，餘額達一、五四五
        、六五六元，已近足供林晉楠八十四年十一月六日轉存定期存款一、五六○
        、○○○元，被告核定林晉楠八十四年十一月六日定期存款一、五六○、○
        ○○元中，僅區區六○、○○○元係來自林晉楠自有資金，自有資金部分，
        為何僅有六○、○○○元，而不是一、五四五、六五六元或其他金額，被告
        完全沒有交待具體理由，顯然被告為遂核課目的，恣意拼湊資金流程，採逆
        推法計算核課，被告違反行政程序法第九條「行政機關就該管行政程序，應
        於當事人有利及不利之情形，一律注意。」及同法第四十三條「行政機關為
        處分或其他行政行為，應斟酌全部陳述與調查事實及證據之結果，依論理及
        經驗法則判斷事實之真偽，並將其決定及理由告知當事人」規定，至臻明確
        ，本部分被告採對原告最為不利之方式核課，未斟酌對原告有利（林晉楠自
        有資金餘額達一、五四五、六五六元）之事證，自係違法。
      6.另原告配偶同日贈與林晉楠五○○、○○○元及九○○、○○○元部分，請
        准予自原告配偶張玉芳八十四年度贈與額核減七七七、四六九元。按林晉楠
        系爭台中市第九信用合作社活期儲蓄存款帳戶，亦供航嘉公司收支款項、股
        東與公司間墊款之用，已如起訴狀所陳，乃各該轉存系爭活期儲蓄存款帳戶
        之款項，林晉楠「並非當然取得全部轉入款項全數」之所有權及支配權，系
        爭五○○、○○○元、九○○、○○○元及款項四七○、○○○元，係原告
        墊借予航嘉公司使用，絕非無償贈與林晉楠，此可由林晉楠及林遠桐共有十
        五筆款項之資金自其個人帳戶流回原告銀行帳戶得到佐證，林晉楠與林遠桐
        兩人對系爭資金並無完全之支配權利，而航嘉公司八十四年一月一日帳載股
        東往來科目貸方餘額（註：此科目貸方餘額表示公司結欠股東之金額）為二
        、一二二、○○○元，同年十二月三十一日之餘額為零，亦可證明八十四年
        間由林晉楠銀行帳戶支取之款項，有甚多係航嘉公司償還林晉楠等股東之款
        項（即股東往來科目借方之發生數），益證系爭款項並非原告對林晉楠之贈
        與。退萬步言，本案系爭帳戶於原告配偶將定期存款五○○、○○○元及九
        ○○、○○○元解約，於同年十一月二十二日、二十四日解約存入林晉楠系
        爭帳戶前，及原告於八十四年十一月二十五日將定期存款四七○、○○○元
        解約存入林晉楠系爭帳戶前，同年十一月二十日林晉楠系爭帳戶自有資金餘
        額為七七七、四六九元，被告嚴重忽視林晉楠每月均有超過十筆以上之銀行
        定期存款利息收入存入系爭帳戶之事實，核定林晉楠同年十一月二十七日聯
        邦銀行台中分行一、九○○、○○○元定期存款之資金來源，來自原告配偶
        張玉芳部分有五○○、○○○元及九○○、○○○元，來自原告四七○、○
        ○○元，而來自林晉楠薪資、利息部分則僅有區區三○、○○○元，來自林
        晉楠自有資金部分為何只有三○、○○○元，而不是七七七、四六九元或其
        他金額？被告完全沒有說明具體理由，顯然被告為遂行核課贈與稅之目的，
        恣意認定資金流程，其據以核課贈與之資金流程，乃出於被告之主觀拼湊分
        割，違反前揭行政程序法第九條及第四十三條規定，至臻明確，本部分被告
        採對原告最為不利之方式核課，未斟酌對原告有利（林晉楠自有資金餘額達
        七七七、四六九元）之事證，自有違法之處。
      7.又經原告仔細核對林晉楠流回原告之資金，發現計有：八十四年十二月一日
        三○○、○○○元、八十五年八月二日五○、○○○元、八十五年十一月九
        日七○、○○○元，分別自林晉楠系爭活期儲蓄存款帳戶轉存至原告同銀行
        第0000－0000000－0號活期儲蓄存款，此三筆計四二○、○○
        ○元，原告及原告配偶張玉芳均未曾主張自贈與額中扣除，應予追認自原告
        配偶八十四年贈與總額中核減。
      8.被告主張有「談話記錄」附卷可稽部分；按「行政官署對於人民有所處罰，
        必須確實證明其違法之事實，倘所提出之證據自相矛盾，不能確實證明違法
        事實之存在，其處罰即不能認為合法」、「當事人主張事實，須負舉證責任
        ，倘所提出之證據，不足為其主張事實之證明，自不能認其主張之事實為真
        實。又行政官署對於人民有所處罰，必須確實證明其違法之事實。倘不能確
        實證明違法事實之存在，其處罰即不能認為合法。」原行政法院分別著有三
        十二年第十六號判例及三十九年第二號判例。本案被告主張之「談話記錄」
        ，原告於筆錄當時已聲明「只是借用林晉楠名義出入，若有剩餘資金則借用
        林晉楠及林遠桐名義轉定存」，卻又在當時不簽認則無法結案離開之威脅下
        草草簽認「將存款以林晉楠及林遠桐名義來存是為了供其出國留學之用」，
        筆錄內容原已自相矛盾，參諸前揭原行政法院三十二年第十六號判例，復觀
        諸民法第九十八條規定「解釋意思表示，應探求當事人之真意，不可拘泥於
        所用之辭句。」及最高法院十九年上字第二十八號判決「解釋當事人所立書
        據之真意，以當時之事實及其他一切證據資料為其判斷之標準，不能拘泥字
        面或截取書據中一二語，任意推解致失真意。」乃該筆錄之內容既自相矛盾
        ，被告原應依行政程序法第三十六條規定「行政機關應依職權調查證據，不
        受當事人主張之拘束，對當事人有利及不利事項一律注意。」回歸事件本質
        ，未料被告竟以該不足為課稅依據、內容自相矛盾之筆錄，強行核課。
      9.綜上所述，復參諸原行政法院三十九年第二號判例「當事人主張事實，須負
        舉證責任，倘所提出之證據，不足為其主張事實之證明，自不能認其主張之
        事實為真實。．．．」本案被告強稱「有資金流程附卷可稽」乙節，實屬被
        告拼湊各資金造成之假象，純屬羅織，被告嚴重忽視系爭帳戶林晉楠自有資
        金餘額部分，採對原告最不利之方式核課，有失公道，訴願決定，未予究明
        ，造成行政救濟制度不彰。懇請鈞院本諸行政訴訟法第一百三十三條規定「
        行政法院於撤銷訴訟，應依職權調查證據」及第一百三十四條規定「前條訴
        訟，當事人主張之事實，雖經他造自認，行政法院仍應調查其他必要之證據
        。」，判決如訴之聲明，並明確要求被告作成核減原告八十四年贈與額六○
        ○、○○○元，核減原告配偶張玉芳八十四年度贈與額一、二九七、四六九
        元之處分，以維原告權益。
    (二)被告答辯之理由：
      1.緣原告之子林晉楠，年紀尚輕，利息所得偏高，經被告列為個案調查之查核
        對象，查得原告於八十四年二月十六日至八十五年四月八日間，將其在台中
        市第九信用合作社之存款提出，分次轉存予其子林晉楠及林遠桐二人在聯邦
        銀行台中分行、台中西屯郵局及台中市第九信用合作社之帳戶，計八十四年
        度四、五七○、○○○元及八十五年度一、四一三、○○○元。經函請原告
        說明，其未能提出係有償行為之證明，乃依行為時遺產及贈與稅法第四條規
        定核課贈與稅。原告不服，復查時主張被告核定原告八十四年二月十六日、
        十月三十日及八十五年四月八日贈與之金額有誤；且以林晉楠於台中市第九
        信用合作社西屯分社活期儲蓄存款第○○六九─一三─0000000－0
        號帳戶，係航嘉有限公司與林晉楠共用之帳戶，原告將系爭款項存入該帳戶
        ，係墊予航嘉有限公司使用；又以八十四年十一月九日及八十五年四月八日
        並無被告初查核定贈與二、○○○、○○○元及一、四一三、○○○元之事
        實；另列示林晉楠及林遠桐於八十一年五月二十五日至八十六年二月十五日
        間，有將其名下帳戶之資金分次轉回原告帳戶情事，應自所核定之贈與總額
        中減除云云。申經被告復查決定以，查除依原告所提示資料可資證明林晉楠
        及林遠桐於八十一年五月二十五日至八十六年二月十五日間，確有自其台中
        市第九信用合作社活期儲蓄存款二四四九之○及三四二八之五帳戶分次轉回
        部分款項（八十四年度以前計一、四七○、○○○元；八十五年度計三九三
        、○○○元）予原告同分社四四－一帳戶之事實，故就此部分准自所核定之
        贈與總額中減除外。餘因查本件所核定之贈與事實，均有卷附資金流程可稽
        ，且原告對系爭款項用途，已於原查時說明係供其子出國留學之用，亦有原
        告八十八年五月二十日談話紀錄附卷可稽，是系爭款項為原告贈與，應無疑
        義。因此原告訴稱八十四年十一月九日及八十五年四月八日，並無被告初查
        所核定贈與二、○○○、○○○元及一、四一三、○○○元之事實，尚無足
        採。且本件八十四年二月十六日、八十四年十月三十日及八十五年四月八日
        原核定之贈與金額分別為四○○、○○○元（原告自台中市第九信用合作社
        西屯分社活期儲蓄存款四四－一帳戶提款四○○、○○○元，加計現金五○
        、○○○元，由林晉楠辦理四五○、○○○元之定期存款），六○○、○○
        ○元（原告自台中市第九信用合作社西屯分社定期存款六○○、○○○元同
        額轉存林晉楠活儲二四四九－○帳戶）及一、四一三、○○○元（原告自台
        中市第九信用合作社西屯分社活期儲蓄存款四四－一帳戶提款一、四一三、
        ○○○元，加上第三人林清發帳戶提款八七、○○○元合計一、五○○、○
        ○○元，轉入林遠桐四二二之二帳戶），原告訴稱原核定金額為四五○、○
        ○○元，一、五六○、○○○元及一、五○○、○○○元，應屬誤會；況原
        告對其所訴稱，台中市第九信用合作社前揭帳戶，係航嘉有限公司與林晉楠
        共用之帳戶，並未提示證明文件供核，以實其說，亦尚難採據等由。乃復查
        決定八十四年度贈與總額准予減列一、四七○、○○○元，重新核定為三、
        一○○、○○○元，罰鍰重新裁處為一二六、○○○元；八十五年度贈與總
        額減列三九三、○○○元，重新核定為一、○二○、○○○元。訴願時，原
        告仍以林晉楠於台中市第九信用合作社西屯分社活期儲蓄存款第0000－
        00－0000000－0號及支票存款第二一三一－五號帳戶係航嘉有限
        公司與林晉楠共用之帳戶，且提出航嘉有限公司部分帳證資料影本、前揭帳
        戶存摺及支票影本等資料佐證，主張原告將系爭款項存入該帳戶，係墊借予
        航嘉有限公司使用或償還先前向該公司貸入之款項。並指稱其在初查自陳系
        爭款項「是為供其子出國留學之用」，係於受威脅下所簽認資為爭執。訴經
        財政部訴願決定以，查原告既訴稱林晉楠前揭「二帳戶不僅為林晉楠個人使
        用，亦為．．．，其間存取並非全屬林晉楠個人使用」，足見林晉楠仍得使
        用該帳戶內款項，亦即對系爭款項仍有支配權利，是被告認定其已取得系爭
        款項之所有權並無不合。次查原告主張將系爭款項存入該帳戶，係墊借予航
        嘉有限公司使用之款項或償還先前向該公司貸入之款項，惟並未提出航嘉有
        限公司關於股東往來部分之帳證及有借貸事實之資金流程證明，故亦無足採
        。至原告雖提示相關資料證明航嘉有限公司確有部分款項係利用林晉楠前揭
        二帳戶進出之情事，惟既未能舉證系爭款項部分係屬航嘉有限公司所有，則
        被告認定該部分（即系爭款項）為原告對其子林晉楠之贈與，揆諸首揭之規
        定，尚無違誤，況被告就屬航嘉有限公司款項部分，係另以林晉楠漏報其他
        所得，歸課其綜合所得稅。又原告指稱其係於受威脅下始簽認系爭款項是為
        供受贈人出國留學之用，惟贈與目的本非核課贈與稅時所須查明之事項，是
        衡諸常情，實無要求原告說明之必要，更無威脅之可能，至於事後受贈人是
        否用於出國留學，亦與本件已成立之贈與行為無涉。核認其所訴各節無足採
        ，予以駁回。
      2.訴訟意旨略謂：原告復執前詞主張林晉楠於台中市第九信用合作社西屯分社
        支票存款第二一三一五號及活期儲蓄存款第00000000000000
        號帳戶，係航嘉有限公司與林晉楠共用之帳戶；次以原告於八十四年十一月
        二十五日將定期存款四七○、○○○元解約轉存入林晉楠名下前揭台中市第
        九信用合作社西屯分社活期儲蓄存款帳戶，係原告墊借予航嘉有限公司使用
        之款項，被告依查得之資金流程，據以認定係屬無償贈與，係出於被告主觀
        臆測；並以原告於本件調查時之談話紀錄，因筆錄內容有自相矛盾情事，不
        足為課稅依據云云。經查原告雖於訴願時，即提出航嘉有限公司部分帳證資
        料影本、前揭帳戶存摺及支票影本等資料，佐證林晉楠於台中市第九信用合
        作社西屯分社之前揭帳戶，係航嘉有限公司與林晉楠共用之帳戶，惟此亦足
        以證明受贈人林晉楠亦得使用該帳戶內款項，而對系爭款項具有支配權利，
        訴訟時復持為爭執，尚未足否定本件贈與事實；次查原告於八十四年十一月
        二十五日將定期存款四七○、○○○元解約，轉存入林晉楠名下前揭台中市
        第九信用合作社西屯分社活期儲蓄存款帳戶乙節，不僅有卷附資金流程可稽
        ，亦為原告所不爭，雖原告主張其係屬墊借予航嘉有限公司使用之款項，然
        未能舉證以實其說，因此被告認其涉及贈與，即非僅出於主觀之臆測。況林
        晉楠名下前揭帳戶，倘確係如原告所稱係因故（係可歸責事由）違反會計準
        則，由航嘉有限公司與林晉楠所共用，則在其未提出詳實資料以明確劃分該
        帳戶內資金之所有權歸屬前，原告所主張其於八十四年十一月二十五日將定
        期存款四七○、○○○元解約，轉存入林晉楠名下帳戶，僅係原告墊借予航
        嘉有限公司使用之款項乙節，即非無疑，且參諸原告於提起本件訴訟時，所
        檢附航嘉有限公司八十四年度總分類帳影本，亦無原告所稱該筆股東往來之
        紀錄可稽，更足證明原告所主張之墊借關係，係屬不實。至於原告所稱林晉
        楠名下前揭帳戶，有定期存款利息入帳及在受贈前即有餘額及航嘉有限公司
        八十四年度股東往來帳載等情，或於本件贈與稅無涉，或不足為其主張事項
        之證明，茲不予贅論。另關於被告對原告於八十八年五月二十日所製作談話
        紀錄之意，原係以因查得原告涉有贈與本件系爭款項之相關資金流程，乃通
        知給予陳述意見之機會，俾其就該資料說明，並就有利於其之事實，提出相
        關證明，實無威脅原告認諾贈與事實之必要，況原告或因有其他利害關係之
        考量，於被告依法調查時，未據實陳述，然其既於被告明確告知將依查得資
        料核課本件贈與稅，其仍自述本件贈與金額係供受贈人出國留學之用，並請
        要求從寬處理，則被告參酌其未能證明系爭款項非有償行為，依法補徵贈與
        稅，並無不合，倘原告認其所為之陳述，確屬虛偽不實，自可就其所認非贈
        與情事，提出足資佐證主張事實之證明，否則參諸最高行政法院三十六年判
        字第十六號判例意旨，自不能認其主張之事實為真實。
      3.本件原告於八十四及八十五年度，分別將其銀行存款提出贈與子林晉楠及林
        遠桐，計四、五七○、○○○元及一、四一三、○○○元已逾贈與稅免稅額
        ，而未依限辦理贈與稅申報，被告初查乃按核定應納稅額裁處一倍罰鍰二八
        一、四○○元及一六、五○○元（計至百元）；原告不服，申經復查決定八
        十四年度贈與總額減列一、四七○、○○○元，重新核定為三、一○○、○
        ○○元，罰鍰減列一五五、四○○元，重新裁處為一二六、○○○元；八十
        五年度贈與總額減列三九三、○○○元，重新核定為一、○二○、○○○元
        ，罰鍰註銷。原告仍有不服併同本稅提起訴願，案經訴願決定，遞予維持，
        第查本件原告仍有漏報贈與稅之事實已論述如前，是重行裁定之罰鍰並無不
        合。基上論結：原處分及所為復查及訴願決定並無違誤，請准如訴之聲明判
        決。
　　理  由
一、按「本法稱財產，指動產、不動產及其他一切有財產價值之權利。本法稱贈與，
    指財產所有人以自己之財產無償給予他人，經他人允受而生效力之行為。」、「
    納稅義務人違反第二十三條或第二十四條之規定未依限辦理遺產稅或贈與稅申報
    者，按核定應納稅額加處一倍至二倍之罰鍰，．．．」為行為時遺產及贈與稅法
    第四條及第四十四條所明定。又「納稅義務人以現金轉存其親屬名下，如經查明
    確屬無償贈與，應依遺產及贈與稅法第四條規定核課贈與稅」亦經財政部八十四
    年六月二十日台財稅第八四一六三○九四七號函釋有案。
二、本件被告認原告之子林晉楠年紀尚輕，利息所得偏高，將其列為個案調查查核對
    象，經查得原告於八十四及八十五年間，將其銀行存款提出，分次轉存於其子林
    晉楠及林遠桐名下帳戶，計八十四及八十五年度分別為四、五七○、○○○元及
    一、四一三、○○○元。被告認係贈與，而原告卻未依規定辦理贈與稅申報，遂
    核定原告八十四及八十五年度贈與總額分別為四、五七○、○○○元及一、四一
    三、○○○元，應納稅額為二八一、四○○元及一六、五二○元；並依遺產及贈
    與稅法第四十四條規定，按應納稅額裁處一倍罰鍰二八一、四○○元及一六、五
    ○○元（計至百元）。原告不服，爰就贈與總額暨罰鍰項目，申經復查結果，八
    十四年度贈與總額減列一、四七○、○○○元，重新核定為三、一○○、○○○
    元，罰鍰減列一五五、四○○元，重新裁處為一二六、○○○元；八十五年度贈
    與總額減列三九三、○○○元，重新核定為一、○二○、○○○元，罰鍰註銷。
    原告不服，主張林晉楠於台中市第九信用合作社西屯分社活期儲蓄存款第000
    00000000000號及支票存款第二一三一五號帳戶係航嘉有限公司與林
    晉楠共用之帳戶，原告將系爭款項存入該帳戶，係墊借予航嘉有限公司使用或償
    還先前向該公司貸入之款項云云。
三、本件被告復查結果，八十四年度贈與總額減列一、四七○、○○○元，重新核定
    為三、一○○、○○○元，罰鍰減列一五五、四○○元，重新裁處為一二六、○
    ○○元；八十五年度贈與總額減列三九三、○○○元，重新核定為一、○二○、
    ○○○元，罰鍰註銷。原告訴訟代理人乙○○會計師於九十年八月二十一日本院
    行準備程序時，陳明僅就八十四年度贈與總額中之四十七萬元部分有爭執，其餘
    部分則無爭執。而該四十七萬元部分，是原告於八十四年十一月二十五日將定期
    存款四七○、○○○元解約，轉存入林晉楠名下活期儲蓄存款帳戶，原告主張係
    墊借予航嘉公司使用之款項云云。惟查林晉楠與航嘉公司分別為不同之主體，各
    有其獨立之法律上人格，原告稱航嘉公司借用林晉楠之帳戶使用，已違反商業會
    計分開處理之原則，已值可疑，縱使二者共用，則該帳戶內何者為林晉楠之存款
    ，何者為航嘉公司之存款，或者為航嘉公司要贈與林晉楠，亦難分辯，況原告於
    被告談話筆錄中已坦承「我將存款以林晉楠及林遠桐名義寄存，是為了供其出國
    之用，請貴局從寬處理。」則原告既已坦承贈與，並要求被告從寬處理，且於該
    陳述末端並加蓋原告之印章，此有該筆錄附於原處分卷可稽，足見原告係基於自
    由之意思所為之陳述。原告主張將系爭四七○、○○○元及嗣後再爭執之六○○
    、○○○元存入林晉楠名下活期儲蓄存款帳戶，係墊借予航嘉公司使用之款項或
    償還先前向該公司貸入之款項，惟並未提出航嘉公司關於股東往來部分之帳證及
    有借貸事實之資金流程證明，自不足採。至原告雖提示相關資料證明航嘉公司確
    有部分款項係利用林晉楠前揭二帳戶進出之情事，惟既未能舉證系爭二筆款項部
    分係屬航嘉公司所有。且參諸原告於提起本件訴訟時，所檢附航嘉公司八十四年
    度總分類帳影本，亦無原告所稱該筆股東往來之紀錄可稽，更足證明原告所主張
    之墊借關係，係屬不實。足證該二筆款項為原告贈與林晉楠之現金，並存入林晉
    楠名下之活期儲蓄存款帳戶，要屬無疑。至於原告贈與林晉楠現金並存入林晉楠
    名下之活期儲蓄存款帳戶內，再轉存定存時，林晉楠之活期儲蓄存款帳戶內有多
    少存款，並不影響贈與之認定。綜上所述，原告上開主張均非可採。被告復查決
    定認定該部分為原告對其子林晉楠之贈與，揆諸首揭之規定，核無違誤。訴願決
    定予以維持，亦無不合。原告復執前詞訴請撤銷，為無理由，應予駁回。
四、據上論結，本件原告之訴為無理由，爰依行政訴訟法第一百九十五條第一項後段
    、第九十八條第三項前段，判決如主文。
中　　　華　　　民　　　國　　九十一　　年　　　一　　　月　　　八　　　日
                    臺 中 高 等 行 政 法 院  第 二 庭
                                審 判 長 法  官　　　沈　水　元
　　　　　　　　　　　　　　　　　　　　 法　官　　　王　德　麟
　　　　　　　　　　　　　　   　　　　　法　官　　　林　秋　華
右正本證明與原本無異。
如不服本判決，應於判決送達後二十日內向本院提出上訴書狀，其未表明上訴理由者
，應於提起上訴後二十日內向本院提出上訴理由書（須依對造人數附具繕本）；如於
本判決宣示或公告後送達前提起上訴者，應於判決送達後二十日內補提上訴理由書（
須附繕本）。未表明上訴理由者，逕以裁定駁回。
提起上訴應預繳送達用雙掛號郵票拾份(每份三十四元)。
中　　　華　　　民　　　國　　九十一　　年　　　一　　　月　　　八　　　日
                                     法院書記官      杜  秀  君
